臺灣臺中地方法院刑事裁定　　　　　　　　　　　　　　九十年度自字第四九九號
　　自　訴　人　丙○○○電腦機械股份有限公司
　　代　表　人　朱志洋
　　自訴代理人　張慶宗律師
　　　　　　　　黃怡瑜律師
　　被　　　告　乙○○
　　選任辯護人　何志揚律師
　　被　　　告　甲○○
右列被告因業務侵占等案件，經自訴人提起自訴，本院裁定如左：
    主  文
自訴駁回。
    理  由
一、自訴意旨略以：乙○○係自訴人公司前任董事長，自訴人公司於民國八十七年六
    月十日所召開之第五次董事會通過轉投資美國子公司案，並於同年九月間完成在
    美國加州設立子公司即福爾摩莎麗偉公司（Ｆormosa Leadwell Corporation ，
    以下簡稱美國麗偉公司），自訴人公司持有百分之百股權，總投資額為美金六百
    萬元（折合新台幣二億零七百七十七萬五千元），負責美國地區之經銷及市場經
    營，甲○○（乙○○之子）係美國子公司負責人，乙○○在八十九年九月二十日
    卸任董事長前，並主導美國子公司相關投資事宜。自訴人公司先後於八十六年十
    二月一日、八十七年九月十五日、八十八年二月四日匯款美金五萬元、二百六十
    二萬元、三百三十三萬元至美國子公司。詎乙○○、甲○○父子竟基於共同犯意
    之聯絡，違背公司之委任，掏空公司資產高達新台幣（下同）三億餘元。自訴人
    公司於八十九年十一月十七日所召開之八十九年度第二次臨時董事會，與會董事
    提案要求追查美國子公司之匯出資本、應收帳款及存貨等資金流向不明問題，乙
    ○○會中同意協助聯絡其子甲○○配合自訴人公司逐筆查核美國子公司之資金流
    向，乙○○竟佯稱配合，實際上並未積極處理。自訴人公司於八十九年十二月間
    派員前往美國加州查看，發現已人去樓空，甲○○不知去向；於委請會計師查核
    結果，自訴人公司對美國子公司之應收帳款高達一億四千六百六十一萬八千元迄
    未收取，因認其二人涉犯刑法第三百三十六條第二項業務侵占罪及第三百四十二
    條第一項背信罪嫌云云。
二、按法院或受命法官得於第一次審判期日前，訊問自訴人、被告及蒐集或調查證據
    ，如認為案件有刑事訴訟法第二百五十二條至第二百五十四條之情形者，得以裁
    定駁回其自訴，同法第三百二十六條第三項定有明文。次按事實之認定應憑證據
    ，如未能發現相當證據，或證據不足以證明，自不能以推測或擬制之方法，為裁
    判基礎，有最高法院四十年度台上字第八六號判例意旨可資參照。
三、查被告甲○○雖為美國公民，且未領有我國之國民身分證，然其仍設籍於台中縣
    豐原市○○路國民新村六九號（國民身分證統一編號：Ｚ000000000號
    ），戶長為母親劉慶珠，其並未向內政部申請喪失我國國籍，故目前仍具有中華
    民國國民身分，有內政部戶政司九十年十一月九日九十年司發字第九○○三一二
    ○號書函附卷可稽，是被告甲○○既具有中華民國國籍，自訴人復主張其涉嫌在
    國內犯罪，本院對之自有審判權，合先敘明。次查自訴人公司轉投資美國麗偉公
    司，係經自訴人公司董事會開會決定，業據自訴代理人於本院訊問時所自承，且
    觀之自訴人公司於八十七年六月十日八十七年度第五次董事會會議紀錄，於案由
    （一）、案由（三）已詳細討論轉投資美國麗偉公司為自訴人公司之子公司，及
    以現金增資方式發行新股、並預定分三次匯款至美國子公司，有該次之會議紀錄
    在卷足憑。又自訴人公司於發現美國麗偉公司資產遭銀行假扣押時，曾於八十九
    年十一月十七日召開之八十九年度第二次臨時董事會案由（五）決議：「乙○○
    董事同意協助聯絡其子甲○○，配合公司要求逐筆查核美國子公司之資金流向；
    本公司同意不對其因決策及經營不善而導致虧損之事予以追究責任，但對部分事
    項如其無法確實澄清與明白交待資金流向與責任歸屬，則依法公司必需追究相關
    之責任。‧‧‧‧」，亦有該次會議紀錄可憑。足見自訴人公司轉投資美國麗偉
    公司係經由董事會之開會決議，而非被告乙○○與甲○○所擅自為之；又美國麗
    偉公司遭銀行假扣押資產，究係因其等決策不當、經營不善或其他原因，就會議
    紀錄觀察實有不明，是被告乙○○、甲○○是否涉有侵占、背信罪行，依前開二
    份會議紀錄，均無法獲得證明。再查自訴人雖提出美國律師林文正之證言書，其
    上記載：林文正律師於二○○一年六月二十四日（星期一）至美國麗偉公司觀察
    ，該公司大門深鎖、停車場空無人車，顯無使用之跡象，以上所述之景象均有本
    律師親攝之照片為證等情。然其所附之八張照片，其右下角日期均為92 7 20，
    與該律師所稱之於二○○一年六月二十四日至現場拍攝之時間明顯不符，是否可
    信，已有疑問？且縱認該照片為真，該公司當時並未營業屬實，然公司未能營業
    之情形可能有各種不同原因，實不能僅以照片、公司未營業，而臆測該公司資產
    必為被告乙○○、甲○○所侵占。自訴人雖又提出被告甲○○於八十九年九月十
    八日寄給會計師之書信，表示伊借用之美國麗偉公司之資料與會計報告以後會歸
    還等語，然此僅能證明被告甲○○有借用前開資料使用，要難據此認定被告甲○
    ○借用前開資料，係為使會計師無法查帳，而達到其湮滅業務侵占、背信證據之
    目的。此外，自訴人復無法提出其他積極證據足以證明被告等涉有自訴人所指之
    業務侵占、背信犯行，其等犯罪嫌疑均有不足，參酌前開說明，自不得以推測或
    擬制之方法而入罪，爰依法裁定如主文。
據上論斷，應依刑事訴訟法第三百二十六條第三項、第二百五十二條第十款，裁定如
主文。
中    華    民    國      九十一      年      三      月     十二    日
                                臺灣臺中地方法院刑事第三庭
                                      法  官  唐 光 義
右正本證明與原本無異。
如不服本裁定，應於裁定送達後五日內向本院提出抗告狀。
                                      書記官
中    華    民    國      九十一      年       三      月     十三    日
